【裁判字號】    90,上易,1971
【裁判日期】    901219
【裁判案由】    妨害自由等
【裁判全文】
臺灣高等法院高雄分院刑事判決                    九十年度上易字第一九七一號
    上  訴  人  丙○○
    即  被  告
右上訴人因妨害自由等案件，不服臺灣高雄地方法院九十年度易字第二六五四號，中
華民國九十年九月二十八日第一審判決（起訴案號：臺灣高雄地方法院檢察署九十年
度偵字第一ＯＯ一Ｏ號）提起上訴，本院判決如左：
    主  文
上訴駁回。
    事  實
一、丙○○於民國九十年四月十九日下午二時五十分許，在高雄市○○區○○街二三
    二號乙○○工作之處所，因積欠乙○○新台幣（下同）六十萬元借款已到期，央
    求乙○○延期不成而與乙○○發生口角，經乙○○要求離去後，仍不離去。嗣乙
    ○○表示要報警處理，丙○○為阻止乙○○打電話報警，乃以徒手抓住告訴人之
    雙手，致乙○○肢體無法依其意志而活動，而妨害乙○○行使權利約達三、四分
    鐘，乙○○因欲用力掙脫，致受有腦震盪、左上肢挫傷（十五×五甲分、八×四
    甲分、一‧五×一‧五甲分發紅）、左上肢挫傷（九×五甲分、四×二甲分、三
×一‧五甲分及二×一甲分紅腫）等傷害。
二、案經高雄市政府警察局苓雅分局報請臺灣高雄地方法院檢察署檢察官偵查起訴。
    理  由
一、上訴人即被告（下稱被告）丙○○經合法傳喚未到庭，據其以前供述，固坦承在
    上開時地以徒手抓住告訴人乙○○雙手，惟矢口否認有何妨害告訴人行使權利之
    意思，辯稱當時係因告訴人情緒激動又向伊丟擲保特瓶、摔電話，伊為勸告訴人
    冷靜，始抓告訴人之雙手云云。惟查，本件係因告訴人與被告因有六十萬元之債
    務糾紛，被告央求告訴人延期不成，與告訴人發生口角，於告訴人要求被告離開
    未果而表示要報警後，被告始抓住告訴人雙手妨害告訴人行使電話報警之權利等
    情，業據告訴人乙○○於警訊、偵查及原審審理中指訴綦詳（見警卷第四頁反面
    、偵查卷第十頁、原審卷第十九頁），且據證人即案發時在場之告訴人同事吳耀
    坤於警訊、偵查及原審審理證述明確（見警卷第六面反面、偵查卷第十四頁反面
    、原審卷第二十頁），而案發當時現場地上亦未見有保特瓶、茶杯或電話等物，
    亦據上開證人吳耀坤於審理中證述明確（見原審卷第二十頁），被告辯稱係因告
    訴人向其丟擲物品，而為讓告訴人冷靜始抓住告訴人之手云云，尚不足採；此外
    ，告訴人因被告抓住其雙手在拉扯間受有上開之傷害，有高雄市立大同醫院診斷
    證明書一紙附卷可稽。綜上所述，應認被告右揭行為之目的乃在於妨害告訴人行
    使報警之權利。本件被告犯罪事證明確，被告犯行堪以認定，應予依法論科。
二、查被告丙○○於告訴人表示報警後抓住告訴人雙手，致告訴人無法依其自由之意
    志活動肢體，以強暴方式妨害人行使權利，核其所為，係犯刑法第三百零四條第
    一項以強暴妨害人行使權利罪。次查，告訴人雖曾於原審中陳稱被告曾用手抓住
    其手關節並加以扭動，其有要掙開，但沒有辦法，時間有三、四分鐘云云，惟證
    人吳耀坤於原審中證稱：「（法官問：九十年十月十四日下午二時是否看到被告
    與告訴人爭執？）當時被告有來，但告訴人不在，是我打電話叫告訴人過來談事
    情，之後我去上廁所之前，他們講話比較大，但沒有吵架。之後我上完廁所出來
    看到被告抓住告訴人的手，被告是用兩隻手抓住告訴人的手腕，但是有沒有用力
    我沒有辦法確定，被告抓住他的手有幾秒鐘˙˙。」等語，則衡諸告訴人與證人
    吳耀坤所言，並無法確切認定被告之行為已無達到「剝奪告訴人行動自由」之程
    度，尚難遽論被告刑法第三百零二條第一項之剝奪他人行動自由罪，應予敘明。
三、原審以被告強制犯行罪證明確，而告訴人所受傷害部分，係不能證明被告之故意
    傷害行為，故不另為無罪之諭知（詳後述），適用刑法第三百零四條第一項、第
    四十一條第一項，罰金罰鍰提高標準條例第一條前段、第二條，並審酌被告因與
    告訴人有債務糾紛而生爭執，在告訴人表示欲報警之下，一時情急而抓住告訴人
    之手而犯本案，且其強制犯行時間非長，前無犯罪之前科紀錄，平日素行尚佳，
    及其犯罪後之態度等一切情狀，量處拘役二十五日，並諭知易科罰金之折算標準
    ，認事用法並無違誤，量刑亦稱妥適，被告未具任何理由提起上訴，為無理由，
    應予駁回。
四、甲訴意旨另以被告丙○○上開所為，並犯刑法第二百七十七條第一項之傷害罪嫌
    等語。按犯罪事實應依證據認定之，無證據不得推定其犯罪事實；不能證明被告
    犯罪者，應諭知無罪之判決，刑事訴訟法第一百五十四條、第三百零一條第一項
    分別定有明文。而刑事訴訟法上所謂認定犯罪事實之證據，係指足以認定被告確
    有犯罪行為之積極證據而言，如未能發現相當證據或證據不足以證明，自不能以
    推測或擬制之方法，以為裁判基礎（最高法院二十九年上字第三一○五號判例及
    四十年台上字第八十六號判例參照）；又刑法之妨害自由罪，原以強暴脅迫為構
    成要件，其因而致普通傷害，乃強暴脅迫之當然結果，除另有傷害故意外，仍祇
    成立該條項之罪，無同法第二百七十七條第一項之適用（參考最高法院五十九年
    度台上字第二０二八號判決）。經查，本件被告丙○○堅決否認有何故意傷害告
    訴人之犯行，而被告係因阻止告訴人打電話報警而抓住告訴人之手，業如上述，
    則被告之動機應在阻止告訴人打電話，告訴人亦指稱其因被告抓住手而出力要掙
    脫致有拉扯等語，顯見告訴人所受傷害係在被告妨害告訴人行使權利犯行過程中
    所致，被告並未另有任何積極故意傷害告訴人之動作，自屬不能證明被告有故意
    傷害之犯行。本件被告被訴觸犯刑法第二百七十七條第一項傷害罪嫌部分，原應
    為無罪之諭知，惟甲訴意旨認此部分與上開有罪部分，有牽連犯之裁判上一罪之
    關係，爰不另為無罪之諭知，併此敘明。
五、本件被告經合法傳喚，無正當理由而不到庭，爰不待其陳述，逕行判決。
據上論斷，依刑事訴訟法第三百六十八條、第三百七十一條，判決如主文。
本案經檢察官彭南雄到庭執行職務。
中    華    民  國      九十      年      十二      月      十九      日
                              臺灣高等法院高雄分院刑事第二庭
                                  審判長法官  曾永宗
                                        法官  郭玫利
                                        法官  邱永貴
右正本證明與原本無異。
不得上訴。
                                      書記官  周能智
中    華    民    國      九十      年      十二      月      二十      日
附錄本案論罪科刑法條：
刑法第三百零四條第一項：
以強暴、脅迫使人行無義務之事或妨害人行使權利者，處三年以下有期徒刑、拘役或
三百元以下罰金。
                                                                        ｋ


司法院資訊處製作；財團法人民間司法改革基金會備份。
